臺灣臺北地方法院民事判決　　　　　　 100年度訴字第2075號
原　　　告　徐嘉宏
訴訟代理人　莊振農律師
被　　　告　高書傑
上列當事人間清償借款事件，本院於民國100 年12月5 日言詞辯
論終結，判決如下：
    主      文
原告之訴及假執行之聲請均駁回。
訴訟費用由原告負擔。
    事實及理由
一、本件被告經合法通知，未於言詞辯論期日到場，核無民事訴
    訟法第386 條所列各款情形，爰依原告之聲請，由其一造辯
    論而為判決。
二、原告起訴主張：緣原告參加加盟創業展覽時，經被告以艾琳
    企業有限公司為加盟商加以介紹遊說，進而雙方簽立環島粉
    圓加盟合約書（下稱系爭加盟合約書）。惟嗣後經原告發現
    被告以已經解散之前揭艾琳企業有限公司名義向原告介紹連
    鎖飲料店環島粉圓之經營等業務，致使原告遭該不實資訊誤
    導而與被告簽立系爭加盟合約書，被告之行為顯已違背公平
    交易委員會對於加盟業主資訊揭露案件之處理原則第4 點規
    定，未提供真實書面資料予交易之原告，並利用原告不閻法
    令之情形，及掩飾該琳公司業已解散之事實，僅以被告個人
    名義與原告簽約，此等隱匿、詐欺行為對原告顯失公平，足
    以影響連鎖加盟之交易秩序，有違反公平交易法第24條規定
    。又原告若知悉原經營環島粉圓之加盟業主曾遭主管機關命
    令解散，依一般常情，必對其公司誠信及營運等有所質疑，
    即不可能與被告簽立系爭加盟合約，依此，足見被告是係蓄
    意以不實資訊誤導原告，顯為詐欺之行為，原告自得依民法
    第92條規定，撤銷因被詐欺所為之簽立系爭加盟合約之意思
    表示。另依系爭加盟合約書第3 條第1 款約定，原告得自行
    準備加盟店面，惟於原告加盟店開幕前夕，被告竟為圖賺取
    仲介費用，以加盟業主的經濟優勢地位及原告已投入大量加
    盟成本之情，威脅原告解除已承租之加盟店面租約，改租用
    被告仲介代尋之店面，否則將不同意原告開幕及不配合出貨
    ，被告此等蓄意不同意原告開幕及不配合出貨等行為，已造
    成原告損害，且屬可歸責於被告事由，已構成民法第226 條
    給付不能之情形，被告自應負債務不履行之損害賠償責任，
    原告並得依民法第256 條解除契約，爰依民法第92條第1 項
    規定撤銷兩造間之系爭加盟合約書，暨另依民法第226 條第
    1 項及第256 條之規定請求被告返還前所交付票號CH000000
    0 號本票及賠償原告損害共計新臺幣（下同）1,354 ，858
    元及自起訴狀繕本送達翌日起至清償日止，按週年利率百分
    之5 計算之利息等語，被告則均未到庭陳述或提出書狀以為
    聲明或答辯。
三、法院之判斷：
  (一)按當事人對於他造主張之事實，於言詞辯論時不爭執者，視
    同自認。但因他項陳述可認為爭執者，不在此限。當事人對
    於他造主張之事實，已於相當時期受合法之通知，而於言詞
    辯論期日不到場，亦未提出準備書狀爭執者，準用第1 項之
    規定。但不到場之當事人係依公示送達通知者，不在此限。
    」，民事訴訟法第280 條第1 項、第3 項分別定有明文。本
    件被告既係經公示送達通知者，有卷附戶籍謄本、送達回證
    及刊登報紙等資料在卷可稽（見本院卷第30頁、第34頁、第
    45 頁），故無擬制自認規定之適用，合先敘明。
  (二)原告主張與被告於99年12月22日簽立有系爭加盟合約書，由
    原告加盟環島粉圓品牌之經營等情，已據其提出系爭加盟合
    約書1 份在卷可稽（見本院卷第13頁至第頁），應堪信為真
    實。惟原告主張被告以已經解散之艾琳企業有限公司名義向
    原告介紹連鎖飲料店環島粉圓之經營業務，此等不實資訊之
    詐騙行為，使原告陷於錯誤，而與被告簽立系爭加盟合約書
    ，原告自得依民法第92條規定撤銷詐欺之意思表示，及於原
    告加盟店開幕前夕，被告竟蓄意以不同意原告開幕及不配合
    出貨等行為，造成原告損害，已屬民法第22 6條給付不能之
    情形，被告自應負債務不履行之損害賠償責任，且原告並得
    依民法第256 條解除契約乙節，是否屬實？經查：
  (1)按民法上之詐欺，係謂欲相對人陷於錯誤，故意示以不實之
    事，令其因錯誤而為意思表示。又主張被詐欺而為表示之當
    事人，應就此項事實，負舉證之責任（最高法院18年度上字
    第371 號判例、44年度台上字第75號判例意旨參照）。查，
    原告主張被告於99年12月間以艾琳企業有限公司名義向原告
    介紹連鎖飲料店環島粉圓之經營事宜，而艾琳企業有限公司
    已於98年4 月13日經主管機關命令解散乙節，固據其提出
    111 人力銀行廣告及公司、分公司基本資料查詢表影本1 份
    為證（見本院卷第11頁至第12頁、第16頁），惟觀諸系爭加
    盟合約書內容記載：加盟商以下簡稱（甲方）高書傑（環島
    粉圓經理人及商標註冊登記人）與加盟主以下簡稱乙方徐嘉
    宏‧‧‧；加盟商甲方簽名處高書傑（即被告）等語（見本
    院卷第13頁至第15頁），可知與原告締結系爭加盟合約書者
    ，自始至終均為被告，與艾琳企業有限公司無關。佐以，被
    告於訂立系爭加盟合約前，向原告推介之內容，往往僅為要
    約引誘，非當然成為契約內容之一部分，本應再由原告向被
    告詳細詢問相關加盟事項，並細究真實為是，及依系爭加盟
    合約書關於加盟商部分之文義內容，並無任何艱深難懂之處
    ，且以原告之學識及社會經歷，自當是理解系爭加盟合約書
    相關內容後，經過審慎思考判斷，始於系爭加盟合約書上簽
    名，原告顯然是已相當認知簽署系爭加盟合約書之對象為被
    告個人無誤，是原告主張被告以已經解散之艾琳企業有限公
    司名義向原告介紹環島粉圓之經營事宜，致使原告陷於錯誤
    ，而簽署系爭加盟合約書云云，已非無疑。又原告迄今未舉
    證被告確有此部分之詐欺行為，尚難認原告係因被告之詐欺
    行為，而與之簽訂系爭加盟合約書，原告自不得主張因被詐
    欺而撤銷其意思表示。
  (2)原告雖再主張依卷附通聯譯文內容，可認被告是蓄意不同意
    原告開幕及不配合原告出貨，而被告該等可歸責行為，造成
    原告損害，已屬民法第226 條之給付不能情形，被告應負債
    務不履行之損害賠償責任，原告並得依民法第256 條解除系
    爭加盟合約書乙節，經查：
  1.按當事人主張有利於己之事實者，就其事實有舉證之責任。
    但法律別有規定，或依其情形顯失公平者，不在此限，民事
    訴訟法第277 條定有明文。
  2.又依系爭加盟合約書第3 條第4 項約定：「乙方（即原告）
    於開店前需親自並指派2 至3 名員工至總店應受訓15至25日
    ，經甲方（即被告）認可始可營運。」；第5 條約定：「(一)
    供貨方式：2.乙方向甲方訂購之商品由甲方負責配送（育有
    特殊情況另議），物流時間為每週1 次（時間由甲方訂定）
    原物料為出貨2 日先行定貨，前1 日匯款，乙方委託甲方物
    流貨品，須酌收物流費用（基本費用每1 次物流費用新臺幣
    650 元起，視車程遠近酌收不同費用），未依照上述流程恕
    無法出貨」等語，是由上述加盟合約書內容，可知原告所經
    營加盟店之開業條件是需先派員前往被告經營之總店受訓15
    日至25日，且經被告認可後，始可開幕營業，另原告需求貨
    物時，亦必需依系爭合約書約定向被告為叫貨通知，被告始
    依原告需求安排物流車次交貨予原告。
  3.而依原告所提出之通聯對話內容（見本院卷第20頁至第22頁
    ）究係何人間之對話，並未見原告提出相關資料加以證實，
    則卷附通聯對話內容是否為被告與他人間之對話，非無可疑
    。且細稽前開通聯對話內容，其中註明「高」回答部分，語
    氣多屬假設性，更屬雙方爭執中之情緒性言詞，往往誇大成
    分居多，已難依此即推論被告有不同意原告開幕及拒絕交貨
    品之真意存在，此外，原告迄今仍未舉證證明自己已先派員
    前往被告經營之總店受訓15日至25日，達於可為開幕之情況
    及有對被告為叫貨行為，但為被告無故拒絕給付等情，實難
    認原告此部分主張為可採信。
  4.再按，債務不履行包括給付不能、給付遲延及不完全給付三
    種，其形態及法律效果均有不同。所謂給付不能，係指依社
    會觀念，其給付已屬不能者而言；若債務人僅無資力，按諸
    社會觀念，不能謂為給付不能。給付遲延，則指債務人於應
    給付之期限，能給付而不為給付；倘給付可能，則債務人縱
    在期限前，預先表示拒絕給付，亦須至期限屆滿，始負遲延
    責任。至於不完全給付，則指債務人提出之給付，不合債之
    本旨而言（參最高法院93年度台上字第42號判決）。本件縱
    依原告前開主張被告有蓄意不同意原告開幕及不配合出貨之
    情，亦屬被告個人主觀事由而不依兩造系爭加盟合約書所定
    之同意開幕及提供貨物等給付內容，並非社會觀念上給付已
    屬不能之情形，揆諸上揭說明，被告應負之責任為給付遲延
    之損害賠償責任，而非民法第226 條之給付不能之賠償責任
    ，從而，原告主張被告應負民法第226 條之給付不能賠償責
    ，且依民法第256 條規解除本件系爭加盟合約書，於法顯有
    未合。
四、綜上所述，原告所舉證據，既不足以證明其主張屬實，則原
    告主張被告詐欺因而依民法第92條第1 項規定撤銷兩造間之
    系爭加盟合約書，暨另依民法第226 條第1 項及第256 條之
    規定，訴請被告返還前所交付之本票及賠償原告1,354,858
    元及自起訴狀繕本送達翌日起至清償日止，按週年利率百分
    之5 計算之利息，核屬無據，應予駁回。
五、原告陳明願供擔保，請求宣告假執行，惟其訴既經駁回，所
    為假執行之聲請亦失所附麗，應併予駁回之。
六、據上論結，本件原告之訴為無理由，依民事訴訟法第385 條
    第1 項前段、第78條判決如主文。
中    華    民    國   100    年    12    月    19    日
                  民事第七庭    法  官  賴淑美
以上正本係照原本作成
如對本判決上訴，須於判決送達後20日內向本院提出上訴狀。如
委任律師提起上訴者，應一併繳納上訴審裁判費。
中    華    民    國   100    年    12    月    19    日
                                書記官  徐明鈺